臺灣新竹地方法院民事判決　　　　　　　 95年度訴字第608號
原　　　告　甲○○
　　　　　　辛○○
　　　　　　庚○○
　　　　　　己○○
　　　　　　丁○○
　　　　　　戊○○
　　　　　　丙○○
　　　　　　乙○○
被　　　告　壬○○　　住新竹市.
　　　　　　　　　　　（現於新竹監獄執行中）
　　　　　　　　　　　身分證統.
　　　　　　癸○○　　住新竹市.
　　　　　　　　　　　身分證統.
　　　　　　子○○○○○○○○.
　　　　　　　　　　　住新竹市.
　　　　　　　　　　　身分證統.
上列當事人間損害賠償事件，經本院刑事庭裁定移送而來，本院
於民國96年1月9日言詞辯論終結，判決如下：
    主      文
被告壬○○、溫鴻章應連帶給付原告新台幣壹佰肆拾陸萬壹仟捌
佰參拾貳元及自民國九十四年十二月十五日起至清償日止按週年
利率百分之五計算之利息。
原告其餘之訴駁回。
訴訟費用由被告壬○○、溫鴻章連帶負擔百分之三十六，餘由原
告負擔。
本判決第一項於原告以新台幣肆拾玖萬元供擔保後，得假執行。
原告其餘假行之聲請駁回。
    事實及理由
壹、程序方面：
    本件原告庚○○、己○○、乙○○經合法通知，未於最後言
    詞辯論期日到場，核無民事訴訟法第386條各款所列情形，
    爰依被告聲請，由其一造辯論而為判決。
貳、實體方面：
一、原告起訴主張：
（一）緣原告之父母彭傳灶、彭陳玉英於民國（下同）94年8 月
      15日上許8時15分許，電話向被告溫鴻章所經營設於新竹
      市○○路388號之大千計程車行叫車至新竹市南寮地區，
      詎被告溫鴻章竟派遣無駕駛執照之被告壬○○，駕駛其父
      即被告癸○○所有之車號LS-4368號自小客車前來，搭載
      彭傳灶、彭陳玉英夫妻沿新竹市○○路由東向西往南寮方
      向行駛，迨於同日8時40分許，途經新竹市○○路○段110
      巷巷口，原應注意行車速度應依標誌規定，不得超過當地
      時速40公里之限制，且應注意車前狀況並隨時採取必要之
      安全措施，竟因精神不濟，疏於注意，以時速60公里之高
      速行駛，致車輛打滑失控撞擊新竹市○○○○○道路橋下
      之石墩後再往左衝而翻覆，導致被害人彭傳灶因此受有左
      右額部裂傷、右臉部擦挫傷、左眼部擦挫傷、左右胸部肋
      骨多處骨折、右手肘正面擦傷等之傷害，彭陳玉英則受有
      頭部外傷併腦震盪、左手橈骨遠端骨折、胸椎第7、第8節
      壓迫性骨折、臉部撕裂傷、左手及右腳撕裂傷及左眼挫傷
      之傷害。詎被告壬○○於肇事後，為逃避責任，竟未停留
      現場為必要之救護措施，僅前往鄰近之臺灣水泥股份有限
      公司警衛室匿名託不知名人士報警後旋逕自離開現場。嗣
      被害人彭傳灶、彭陳玉英送往行政院衛生署新竹醫院急救
      ，惟被害人彭傳灶延至翌日凌晨1時31分仍不治死亡。
（二）被告壬○○汽車駕駛執照已遭註銷，卻仍無照駕駛載運被
      害人，被告溫鴻章為大千計程車行負責人，竟派遣被告壬○○無照駕駛載客；而被告癸○○係車號LS-4368號自小
      客車所有人，違法將前揭車輛借予被告壬○○駕駛，致發
      生本件事故，造成被害人彭傳灶死亡，應共同負過失之損
      害賠償責任。
（三）本件被害人彭傳灶因被告壬○○、癸○○、溫鴻章之侵權
      行為而死亡，被告壬○○、癸○○、溫鴻章就原告所受損
      害，自應負連帶賠償責任。查原告甲○○等八人為被害人
      彭傳灶之子女，遭此遽變，自受有精神上之痛苦，爰請求
      被告連帶賠償原告每人各精神慰撫金50萬元，合計400萬
      元。並聲明：被告應連帶給付原告甲○○、辛○○、庚○○、己○○、丁○○、戊○○、丙○○、乙○○共400萬
      元，及自起訴狀繕本送達被告翌日起至清償日止按年息百
      分之5計算之利息。
二、被告壬○○對本件車禍事故之發生，其有過失並不爭執，惟
    辯稱：伊不知道駕駛照行已被註銷，目前亦無能力賠償等語
    。並聲明：駁回原告之訴。
三、被告癸○○辯稱：伊不知道壬○○駕駛執照已被註銷，系爭
    車輛係供伊自己使用，肇事當日伊在睡覺，壬○○自己將車
    開走，伊不知情云云。並聲明：原告之訴駁回。
四、被告溫鴻章則以：伊所經營之大千計程車行並未設立登記，
    目前只有三台白牌車，不包括被告壬○○所駕駛之系爭車輛
    ，被告壬○○在伊車行跑二個多月，不一定是六、日，如果
    客人多忙不過來，伊就會請壬○○幫忙，但沒有跟壬○○抽
    成，伊有誠意願意以20萬元賠償等語，資為抗辯。並聲明：
    原告之訴駁回。
五、經查，被告壬○○利用每週六、日及空暇時間，駕駛車號
    LS-4368 號自小客車至設於新竹市○○路388號之大千計程
    車行靠行搭載乘客，於94年8月15日，接獲大千計程車行負
    責人即被告溫鴻章指示，駕駛前開自小客車，至新竹市○○
    路邊搭載乘客彭傳灶、彭陳玉英夫妻，沿該路段往南寮方向
    行駛，迨於同日8時40分許，途經新竹市○○路○段110巷巷
    口，因前一日工作過於勞累，導致精神不濟而疏於注意，以
    時速60公里超速行駛，因而車輛打滑失控撞擊新竹市○○○○○道路橋下之石墩後再往左衝而翻覆，被害人彭傳灶因此
    受有左右額部裂傷、右臉部擦挫傷、左眼部擦挫傷、左右胸
    部肋骨多處骨折、右手肘正面擦傷等之傷害，經送醫後不治
    死亡。而被告壬○○於肇事後，為逃避責任，未停留現場為
    必要之救護措施，僅前往鄰近之臺灣水泥股份有限公司警衛
    室匿名託不知名人士報警後旋逕自離開現場等事實，業據被
    告壬○○於本院及刑事業務過失致死案件偵審中所自承，並
    有道路交通事故調查報告表、照片、死亡驗斷書、相驗屍體
    證明書、勘驗筆錄附於刑事業務過失致死案卷可資佐證。而
    被告壬○○因涉業務過失致死犯行，經本院刑事庭判處有期
    徒刑二年十月確定在案，亦經本院調閱本院94年度交訴字第
    64號刑事業務過失致死案全卷查明屬實，堪信為真實。
六、按行車速度，應依速限標誌或標線之規定；汽車行駛時，駕
    駛人應注意車前狀況，並隨時採取必要之安全措施，道路交
    通安全規則第93條第1項、第94條第3項分別定有明文。查被
    告壬○○明知且本應遵守上述道路交通安全規則之規定，且
    依案發時天候晴，日間有自然光線，道路筆直，柏油路面乾
    燥無缺陷，亦無障礙物，視距良好，並無不能注意之情形，
    有前述道路交通事故調查報告表 (一)( 二)及現場照片附於
    前開刑事卷可稽，竟仍於疲累精神不濟之狀況下駕車搭載乘
    客，且疏於注意，高速行駛以致肇事，過失之咎委無可辭。
    再本件被害人彭傳灶之死亡，確係因被告壬○○過失行為所
    致，是被告壬○○之過失行為與被害人彭傳灶之死亡結果間
    ，具有相當因果關係，要堪認定。
七、按因故意或過失不法侵害他人之權利者，負損害賠償責任；
    又受僱人因執行職務，不法侵害他人權利者，由僱用人與行
    為人連帶負損害賠償責任；不法侵害他人致死者，被害人之
    父母、子女及配偶，雖非財產上之損害，亦得請求賠償相當
    之金額，民法第184條第1項前段、第188條第1項前段、第
    194條分別定有明文。查被告壬○○平日以修車打零工維生
    ，於週六、日及空暇時，應被告溫鴻章所經營之大千計程車
    行通知，駕駛系爭自小客車載客為業，而大千計程車行雖未
    為營利事業登記，然被告溫鴻章對外印有名片，車行申請二
    支聯絡電話等情，為被告壬○○、溫鴻章所不爭（卷第46、
    、47頁）。按民法第188條第1項所謂之「受僱人」，祇須受
    僱人之行為，與執行職務有同一外形，亦即客觀事實上受僱
    用人之選任、監督而為其服勞務之人即是，不問其是否訂有
    僱傭契約、勞務種類如何、期間長短，乃至有無報酬，均有
    本條之適用。本件被告子○○○○○○○○行既允許被告壬○○駕駛系爭自小客車以該車行之名義載送乘客，客觀上足
    使一般人產生被告壬○○係被告子○○○○○○○○行受僱
    司機之認知，且被告壬○○、溫鴻章均不否認當天係被害人
    彭傳灶叫車，由被告溫鴻章指示壬○○跑該趟車等情（第47
    、48頁），顯見本件事故係在被告壬○○執行職務中所發生
    ，則依民法第188條第1項前段之規定，被告溫鴻章應與被告
    壬○○負連帶損害賠償責任，應無疑義。
八、原告又主張被告癸○○為壬○○之父，明知被告壬○○汽車
    駕駛執照已被註銷，仍將其所有之系爭自小客車借予無照駕
    駛之被告壬○○使用，因而肇事致被害人彭傳灶死亡，乃違
    反保護他人法律，推定有過失，應與被告壬○○負連帶賠償
    責任云云。被告癸○○則以伊不知壬○○駕駛執照已被註銷
    ，且肇事當日伊在睡覺，被告壬○○自行將車開走等語置辯
    。按汽車駕駛人，有左列情形之一，使用註銷之駕駛執照駕
    駛小型車或機器腳踏車者，處新台幣六千元以上一萬二千元
    以下罰鍰，並當場禁止其駕駛及扣留其車輛牌照。又汽車所
    有人有人，『僱用』或『聽任』第21條第1款至第7款之人駕
    車者，除依第21條之規定處罰外，並得吊扣其汽車牌照三個
    月，修正前道路交通管理處罰條例第21條第1款、第28條定
    有明文。查本件被告壬○○所領小型汽車駕駛執照因違反交
    通管理處罰事件，於92年10月30日遭新竹區監理所新竹市監
    理站辦理易處逕行註銷在案，並自92年9月21日至93年9月20
    日止禁止考領駕照一年，被告壬○○迄未重新考領小型車駕
    照等情，業據本院函詢交通部公路總局新竹區監理所查明無
    訛，有該所95年11月2日竹監駕字第0950018451號函在卷可
    稽（卷第84頁）。足見被告壬○○原有小型汽車駕駛執照，
    係因交通違規事件，經主管機關裁決吊銷駕駛執照而不依規
    定繳送駕駛執照而由公路主管機關逕行註銷，被告壬○○、
    癸○○均堅稱不知壬○○駕駛執照已被註銷，原告復不能舉
    證證明被告癸○○明知壬○○駕駛執照已被註銷，仍「聽任
    」或「同意」壬○○取鑰匙駕駛其自小客車，是原告主張被
    告癸○○提供其所有之系爭自小客車予無照駕駛之被告壬○○，乃違反保護他人法律，推定有過失，認應與被告壬○○
    連帶負賠償責任云云，尚乏所據，應予駁回。
九、本件被告壬○○、溫鴻章應就被害人彭傳灶死亡結果，負損
    害賠償責任，業如前述，自應賠償原告之損害。查原告甲○○、辛○○、庚○○、己○○、丁○○、丙○○、乙○○係
    被害人彭傳灶之子女，在受被害人彭傳灶多年撫養，刻大都
    成家立業，正思反哺之際，卻因前開事故突失去父親，遭逢
    骨肉親情天人永隔之遽變，精神上自均受有相當之痛苦；本
    院審酌上情，另查原告甲○○於93年11月間自優美鋼具股份
    有限公司課長退休，原告丁○○目前為家庭主婦，並無其他
    收入，原告戊○○為初中畢業，目前在家欣樓餐廳任職副理
    ，每月薪資約2萬8,000元，原告辛○○高工畢業，現為全登
    電腦科技有限公司負責人，月收入約8萬元，原告庚○○、
    己○○均高職畢業，現均服務於裝潢設計行，月收入各約10
    萬元，原告丙○○為空中大學畢業，現為新竹行政執行處書
    記官助理，月薪約2萬9,000元，原告乙○○為高中畢業，現
    為餐廳負責人，月收入約10萬元；被告壬○○則為高中肄業
    ，無固定工作，名下無財產，被告溫鴻章為高中肄業，現經
    營大千計程車行並兼做清潔工，名下亦無財產，有渠等稅務
    電子閘門財產所得調件明細表在卷可稽（卷第54至82頁），
    並參以被告壬○○於肇事後，為逃避責任，竟未停留現場為
    必要之救護措施，僅匿名託不知名人士報警後旋逕自離開現
    場等一切情狀，認原告甲○○、辛○○、庚○○、己○○、
    丁○○、丙○○、乙○○所受非財產上即精神慰撫金之損害
    各以35萬元為適當，則原告等請求合計逾280萬元（35萬元
    ×8＝280萬元）範圍部分，即屬無據，應予駁回。
十、復按保險人依本法規定給付之保險金，視為加害人被保險人
    損害賠償金額之一部分；加害人或被保險人受賠償請求時，
    得扣除之，強制汽車責任保險法第30條定有明文。次按強制
    汽車責任保險法所稱之受益人，為受害人之繼承人，同法第
    10條第2款亦有明文。查，本件原告及訴外人彭陳玉英（即
    被害人彭傳灶配偶）已共同受領被告癸○○投保之強制汽車
    責任險150萬5,439元理賠金，為兩造所不爭，並有華南產物
    保險股份有限公司95年12月13日（95）華車賠字第58號函及
    所附之理賠作業維護資料表、計算書、出險通知書、委託書
    在卷可參。依前開規定，原告等人所受領之保險金，應由彭
    傳灶之繼承人即原告及訴外人彭陳玉英分別依其應繼分而為
    分配，原告等並應自本件賠償請金額中予以扣除。按配偶與
    直系血親卑親屬同為繼承時，其應繼分與他繼承人平均，民
    法第1144條定有明文，則原告每人應扣除16萬7,271元（150
    萬5,439元÷9＝16萬7,271元），合計應扣除133萬8,168元
    。從而，原告得向被告壬○○、溫鴻章連帶請求之金額為
    1,46萬1,832元【280萬元－133萬8,168元＝1,46萬1,832元
    】。
十一、綜上所述，原告依侵權行為損害賠償請求權訴請被告壬○○、溫鴻章連帶給付1,46萬1,832元，及自起訴狀繕本送
      達翌日即94年12月15日起至清償日止，按年息百分之5計
      算之利息範圍內，為有理由，逾此範圍，則非法之所許，
      應予駁回。
十二、原告陳明願供擔保，聲請宣告假執行，於其勝訴部分，核
      無不合，爰酌定相當擔保金額准許之。原告敗訴部分，假
      執行之聲請失所附麗，應併予駁回。
十三、本件事證已臻明確，兩造其餘攻擊防禦方法經審酌後，認
      於判決結果均不生影響，爰不一一論述。
十四、結論：原告之訴一部有理由，一部無理由，依民事訴訟法
      第385條第1項前段、第79條、第85條第1項，第390條第2
      項，判決如主文。
中　　華　　民　　國　　96　　年　　1　　月　　 23　　日
                  民事第二庭    法　官　楊明箴
以上正本係照原本作成。
如對本判決上訴，須於判決送達後20日內向本院提出上訴狀。
中　　華　　民　　國　　96　　年　　1　　月　　 23　　日
                                書記官　龔紀亞
